臺灣士林地方法院民事判決　九十一年度訴字第五八二號
　　原　　　告　甲○○
　　被　　　告　丙○○
　　　　　　　　丁○○
　　訴訟代理人　己○○
　　被　　　告　乙○○
　　　　　　　　戊○○
右當事人間返還繼承債務等事件，本院判決如左：
    主      文
被告丁○○、丙○○、乙○○應連帶給付原告新臺幣貳佰零貳萬陸佰拾伍元，及自
民國九十一年七月四日起至清償日止，按週年利率百分之五計算之利息。
原告其餘之訴駁回。
訴訟費用由被告丁○○、丙○○、乙○○連帶負擔二分之一，餘由原告負擔。
本判決第一項關於被告丁○○、丙○○部分得假執行。
    事      實
甲、原告方面：
一、聲明：
  (一)被告丁○○、丙○○、乙○○應連帶給付原告新臺幣（以下同）二百零二萬六百
    三十五元，及自起訴狀繕本送達翌日起至清償日止，按週年利率百分之五計算之
    利息。
  (二)求為判決確認原告於前項給付金額範圍內，就臺灣士林地方法院提存所八十五年
    度存字第一三八二號提存事件所提存之擔保金有優先受償權。
二、陳述：
  (一)原告與被告丁○○、丙○○、乙○○均係訴外人昌宗英之繼承人，前經本院以九
    十年度家訴字第九號分割遺產事件，判決原告及被告丁○○、丙○○、乙○○就
    昌宗英之遺產各取得四分之一確定。昌宗英生前向原告借款二百六十九萬四千一
    百八十元未償還，扣除原告應繼承之四分之一即六十七萬三千五百四十五元，尚
    餘二百零二萬六百三十五元，爰依繼承之法律關係，訴請被告丁○○、丙○○、
    乙○○連帶給付上開金額及法定遲延利息。
  (二)訴外人昌宗英於本院提存所八十五年度存字第一三八二號提存事件，留有遺產二
    百三十一萬四千三百九十二元，被告戊○○為被告乙○○之債權人，就上開提存
    款中被告乙○○之應繼分聲請強制執行，而依民法第一條援用公司清算之法理，
    上開提存款應優先清償被告丁○○、丙○○、乙○○所繼承積欠原告之債務後，
    始得進行分配。爰訴請確認原告於前項給付金額範圍內，就本院提存所八十五年
    度存字第一三八二號提存事件所提存之擔保金有優先受償權。
三、證據：
    提出本院九十年度家訴字第九號分割遺產事件民事判決影本一件為證。
乙、被告方面：
一、被告丁○○、丙○○方面：
    聲明：認諾原告之請求。
二、被告乙○○方面：
  (一)聲明：駁回原告之訴。
  (二)陳述：伊確實有積欠被告戊○○債務，但訴外人昌宗英未向被告戊○○借款。
三、被告戊○○方面：
  (一)聲請：駁回原告之訴。
  (二)陳述：伊係訴外人昌宗英及被告乙○○之債權人，法律並無規定原告有優先受償
    權。
    理      由
壹、程序部分：
一、按「共同訴訟中，一人之行為或他造對於共同訴訟人中一人之行為及關於其一人
    所生之事項，除別有規定外，其利害不及於他共同訴訟人」，民事訴訟法第五十
    五條定有明文。查本件原告訴之聲明第一項屬於通常共同訴訟，被告丁○○、丙○○對上開訴訟標的認諾，其不利益對於其他共同被告乙○○、戊○○不生效力
    。
二、復按，積極確認之訴，則祇須主張權利之存在者，對於否認其主張者提起，當事
    人即為適格。本件原告訴之聲明第二項請求確認其對遺產有優先受償權，其訴訟
    標的對於全體被告應合一確定，然起訴之對象不以全體繼承人及債權人為必要，
    屬於類似必要共同訴訟。而依民事訴訟法第五十六條第一項第一款規定，訴訟標
    的，對於共同訴訟之各人，必須合一確定者，共同訴訟中一人之行為有利益於共
    同訴訟人者，其效力及於全體，不利益者，對於全體不生效力。故共同訴訟中一
    人對訴訟標的捨棄認諾，係不利益於共同訴訟人之行為，應視之與未為同。查本
    件被告丁○○、丙○○對上開訴訟標的認諾，乃不利益於其他類似必要共同訴訟
    人之行為，不生認諾之效力，合先敘明。
貳、實體方面：
一、本件原告起訴主張：原告與被告丁○○、丙○○、乙○○均係訴外人昌宗英之繼
    承人，前經本院以九十年度家訴字第九號分割遺產事件，判決原告及被告丁○○
    、丙○○、乙○○就昌宗英之遺產各取得四分之一確定，昌宗英生前向原告借款
    二百六十九萬四千一百八十元未償還，扣除原告之應繼分，爰依繼承之法律關係
    ，訴請被告丁○○、丙○○、乙○○連帶給付二百零二萬六百三十五元及法定遲
    延利息，又訴外人昌宗英於本院提存所八十五年度存字第一三八二號提存事件，
    留有遺產二百三十一萬四千三百九十二元，被告戊○○為被告乙○○之債權人，
    就上開提存款中被告乙○○之應繼分聲請強制執行，而依民法第一條援用公司清
    算之法理，上開提存款應優先清償被告丁○○、丙○○、乙○○所繼承積欠原告
    之債務後，始得進行分配，爰訴請確認原告於前項給付金額範圍內，就本院提存
    所八十五年度存字第一三八二號提存事件所提存之擔保金有優先受償權等語。被
    告丁○○、丙○○認諾原告之請求。被告乙○○則以：伊確實有積欠被告戊○○
    債務，但訴外人昌宗英未向被告戊○○借款置辯。另被告戊○○以：伊係訴外人
    昌宗英及被告乙○○之債權人，法律並無規定原告有優先受償權等語資為抗辯。
二、訴之聲明第一項部分：
  (一)原告主張被告丁○○、丙○○、乙○○均係訴外人昌宗英之繼承人，應繼分各四
    分之一，而昌宗英生前向原告借款二百六十九萬四千一百八十元之事實，業據其
    提出本院九十年度家訴字第九號分割遺產事件民事判決影本一件為證，並為被告
    所不爭，自堪信為真實。
  (二)按「當事人於言詞辯論時為訴訟標的之捨棄或認諾者，應本於其捨棄或認諾為該
    當事人敗訴之判決」，民事訴訟法第三百八十四條定有明文。查本件被告丁○○
    、丙○○於九十一年七月三日在本院為言詞辯論時對原告訴之聲明第一項請求為
    認諾，揆諸前開法條規定，自應為被告丁○○、丙○○敗訴之判決。復按，「借
    用人應於約定期限內，返還與借用物種類、品質、數量相同之物」，「遲延之債
    務，以支付金錢為標的者，債權人得請求依法定利率計算之遲延利息」，「繼承
    人自繼承開始時，除本法另有規定外，承受被繼承人財產上一切權利、義務」，
    「繼承人對於被繼承人之債務，負連帶責任，繼承人相互間對於被繼承人之債務
    ，除另有約定外，按其應繼分比例負擔之」，「繼承人之連帶責任，自遺產分割
    時起，如債權清償期在遺產分割後者，自清償期屆滿時起，經過五年而免除」，
    民法第四百七十八條、第二百三十三條第一項、第一千一百四十八條前段、第一
    千一百五十三條、第一千一百七十一條第二項分別定有明文。查訴外人昌宗英積
    欠原告借款債務二百六十九萬四千一百八十元，原告及被告丁○○、丙○○、乙○○均為昌宗英之繼承人，應繼分各四分之一之事實既經認定，揆諸前揭規定，
    原告依消費借貸、繼承之法律關係，請求被告丁○○、丙○○、乙○○連帶給付
    二百零二萬六百三十五元，及自起訴狀繕本送達翌日即九十一年七月四日起至清
    償日止，按週年利率百分之五計算之法定遲延利息，為有理由，應予准許。
  (三)末按，本於被告認諾之判決，法院應依職權宣告假執行，為民事訴訟法第三百八
    十九條第一項第一款所明定。被告丁○○、丙○○既已對原告訴之聲明第一項請
    求為認諾，揆諸前揭法條規定，該部分本院自應依職權宣告假執行。
三、訴之聲明第二項部分：
    按「當事人主張有利於己之事實，就其事實有舉證之責」，民事訴訟法第二百七
    十七條前段定有明文。又「民事，法律所未規定者，依習慣，無習慣者，依法理
    」，民法第一條有明文規定，是法律有明文規定者，自無適用法理之餘地。查本
    件原告主其就臺灣士林地方法院提存所八十五年度存字第一三八二號提存事件所
    提存之擔保金有優先受償權，惟未據原告舉證證明以實其說，而債務人之財產，
    為所有債權人之總擔保，如其中一債權人先取得執行名義並聲請強制執行，其他
    債權人均得聲明參與分配，且依強制執行法第三十八條規定，參與分配之債權人
    ，除依法優先受償者外，應按其債權額數平均分配。是以，原告訴請確認其就系
    爭擔保金有優先受償權，為無理由，應予駁回。
四、本件判決基礎已臻明確，兩造其餘攻防方法及訴訟資料經本院審酌後，核與判決
    不生影響，無逐一論駁之必要，併此敘明。
五、據上論結，原告之訴為一部有理由，一部無理由，依民事訴訟法第七十九條但書
    、第八十五條第二項、第三百八十九條第一項第一款，判決如主文。
中　　　華　　　民　　　國　　九十一　　年　　　七　　　月　　　十七　　日
                                    臺灣士林地方法院民事第三庭
~B法　　　官　陳玉曆
右為正本係照原本作成。
如對本判決上訴須於判決送達後廿日內向本院提出上訴狀。
中　　　華　　　民　　　國　　九十一　　年　　　七　　　月　　　十九　　日
~B法院書記官　謝金宏
